【裁判字號】    98,交聲,370
【裁判日期】    990114
【裁判案由】    違反道路交通管理處罰條例聲明異議
【裁判全文】
臺灣花蓮地方法院交通事件裁定         98年度交聲字第370號
原處分機關  交通部公路總局臺北區監理所花蓮監理站玉里分站
異  議  人
即受處分人  甲○○
上列異議人即受處分人因違反道路交通管理處罰條例案件，對於
交通部公路總局臺北區監理所花蓮監理站玉里分站民國98年10月
13日所為之處分（原處分案號：北監玉裁第裁45-P00000000號）
聲明異議，本院裁定如下：
 主  文
原處分關於裁處罰鍰新臺幣肆萬玖仟伍佰元部分撤銷。
前項撤銷部分不罰。
其餘異議駁回。
    理  由
一、原處分意旨略以：異議人即受處分人甲○○於民國98年2月2
    日下午5時許，酒後駕駛車牌號碼WR-7726號自小貨車，沿省
    道臺九線公路由北向南方向行駛，於同日下午8時7分許行經
    該公路第 306.4公里處時，因精神不繼而肇事，為警據報前
    往處理，並將其送醫急救抽血檢驗後，測得其血液之酒精濃
    度測試值為240MG/DL換算呼氣酒精濃度測試值 1.2MG/L，遂
    予以製單舉發。原處分機關依道路交通管理處罰條例第35條
    第1項第1款之規定，裁處異議人罰鍰新臺幣（下同） 49500
    元整，吊扣駕駛執照12個月，並施以道安講習等語。
二、聲明異議意旨略以：異議人已因同一酒後駕車之違規行為，
    經警方以公共危險罪移送法辦，並由臺灣花蓮地方法院檢察
    署檢察官以98年度偵字第3526號處分書為緩起訴處分 2年，
    並命異議人應自收受檢察官執行緩起訴處分命令通知書之日
    起 3月內，向財團法人中華基督都伯特利總會附設花蓮縣私
    立長榮養護院支付 55000元，異議人已於98年10月13日繳納
    完畢。詎原處分機關仍裁處異議人罰鍰 49500元，有違行政
    罰法第26條第 1項所規定之「一事不二罰」原則，爰為此聲
    明異議，請求撤銷原處分等語。
三、經查：
（一）異議人於上開時、地飲用酒類後，駕駛車牌號碼 WR-7726
      號自小貨車沿省道臺九線公路由北往南方向行駛，行經該
      公路第 306.4公里處，因精神不繼而肇事，為警據報前往
      處理，並將其送醫急救抽血檢驗後，測得其血液之酒精濃
      度測試值為240MG/DL換算呼氣酒精濃度測試值 1.2MG/L，
      為異議人所不爭執，復有花蓮縣警察局玉里分局花警交字
      第 P00000000號舉發違反道路交通管理事件通知單、原處
      分機關北監玉裁第裁45-P00000000號裁決書各 1份附卷可
      稽，堪信屬實。另異議人前揭酒後駕車之行為同時涉犯刑
      法第185條之3之公共危險罪，業經臺灣花蓮地方法院檢察
      署檢察官以98年度偵字第3526號處分書為緩起訴處分，緩
      起訴期間為 2年，並應向財團法人中華基督都伯特利總會
      附設花蓮縣私立長榮養護院支付55000元，而異議人已於9
      8 年10月13日繳納完畢等情，有臺灣花蓮地方法院檢察署
      檢察官98年度偵字第3526號緩起訴處分書、執行緩起訴處
      分命令通知書、領據收據影本各 1份、臺灣高等法院被告
      前案紀錄表等附卷可稽，亦堪信屬實。
（二）按汽車駕駛人有飲用酒類或其他類似物後其吐氣所含酒精
      濃度超過每公升0.25毫克或血液中酒精濃度超過百分之0.
      05以上之情形者，不得駕車；汽車駕駛人，駕駛汽車經測
      試檢定有酒精濃度超過規定標準之情形者，處1萬5000 元
      以上 6萬元以下罰鍰，並當場移置保管該汽車及吊扣其駕
      駛執照1年；因而肇事致人受傷者，並吊扣其駕駛執照2年
      ；汽車駕駛人，有第 35條第1項規定之情形者，應接受道
      路交通安全講習，道路交通安全規則第114條第2款、道路
      交通管理處罰條例第35條第1項第1款、第24條第1項第2款
      分別定有明文。再按行政罰法第26條規定：「一行為同時
      觸犯刑事法律及違反行政法上義務規定者，依刑事法律處
      罰之。但其行為應處以其他種類行政罰或得沒入之物而未
      經法院宣告沒收者，亦得裁處之。前項行為如經不起訴處
      分或為無罪、免訴、不受理、不付審理之裁判確定者，得
      依違反行政法上義務規定裁處之。」中，所稱其他種類行
      政罰，係指違反行政法上之義務應受「裁罰性」之「不利
      處分」，而依行政罰法第 2條規定，包括限制或禁止行為
      之吊扣證照處分，及警告性之講習處分。究其立法目的，
      一行為同時觸犯刑事法律及違反行政法上義務規定時，由
      於刑罰與行政罰同屬對不法行為之制裁，而刑罰之懲罰作
      用較強，故依刑事法律處罰，即足資警惕時，實無一事二
      罰再處行政罰之必要，且刑事法律處罰，由司法機關依法
      定程序為之，較符合正當法律程序，應予優先適用，因此
      ，解釋上行政罰法第26條第 2項之規定應包括條件成就之
      緩起訴處分之情形在內，故酒後駕車同時觸犯公共危險犯
      行，行為人雖經緩起訴處分，然於緩起訴處分條件成就前
      ，行為人隨時有受撤銷緩起訴再受刑事追訴之風險，行政
      機關自不得就同一事由裁處行為人罰鍰處分，以免行為人
      受有一事二罰之危險（臺灣高等法院暨所屬法院96年法律
      座談會刑事類提案第36號審查意見及研討結果可資參照）
      。但罰鍰以外之沒入或其他種類行政罰，因兼具維護公共
      秩序之作用，為達行政目的，行政機關仍得併予裁處。又
      按緩起訴之被告依檢察官緩起訴處分命令，向公益團體繳
      納捐款，係履行檢察官為緩起訴處分命令，性質上自屬於
      處分金，與罰金無異，自不應再受行政裁罰（臺灣高等法
      院96年11月28日刑事庭庭長法律問題研討會決議可參）。
（三）從而，道路交通主管機關對於汽車駕駛人之酒後駕車行為
      ，依道路交通管理處罰條例第35條第1項第1款規定予以裁
      罰，係對行為人違反行政法上義務規定之行政罰，且該條
      例關於一行為同時觸犯刑事法律及違反行政法上義務規定
      者，並無特別規定，是以，汽車駕駛人酒後駕車行為，經
      測試檢定酒精濃度超過規定標準，同時涉犯刑法第 185條
      之 3公共危險罪嫌者，道路交通主管處罰機關除有上開行
      政罰法第26條第 1項但書規定，得處以其他種類行政罰之
      情形外，關於罰鍰部分，即應依上開行政罰法第26條及道
      路交通管理處罰條例條例第10條規定，移送地方法院檢察
      署處理；於移送後，非有上開行政罰法第26條第 2項所定
      不起訴等事由而得依違反行政法上義務規定裁處者外，不
      得再依道路交通管理處罰條例第35條第1項第1款處罰。依
      上開說明，受處分人既已就同一行為涉犯公共危險罪嫌部
      分依檢察官緩起訴處分附隨之公益捐款命令支付 55000元
      公益捐款在案，且數額亦逾原處分機關所裁處之 49500元
      ，則原處分機關自不得再依道路交通管理處罰條例第35條
      第1項第1款就受處分人同一行為違反該條例之行為裁處罰
      鍰。原處分機關不察，以受處分人緩起訴確定，因仍有違
      反條例第35條第1項第1款之情形而處罰鍰 49500元，尚有
      未洽。至於罰鍰以外之其他種類行政罰，即原處分機關依
      前開條例第35條第1項第1款之規定，裁處吊扣駕駛執照12
      個月及施以道路交通安全講習之其他種類行政罰部分，因
      兼具維護公共秩序之作用，為達行政目的，行政機關仍得
      併予裁處，此部分於法並無不合，異議人就此部分聲明異
      議內容雖未提及，惟其係請求撤銷原處分，應認仍係對原
      處分全部不服，故此部分仍應諭知駁回。
四、綜上所述，受處分人確有在上開時、地，因違反酒後駕駛車
    輛，經測試呼氣中酒精濃度超過規定標準之違規行為，原處
    分機關依道路交通管理處罰條例第35條第1項第1款規定，裁
    處吊扣受處分人駕駛執照12個月及施以道路交通安全講習之
    其他種類行政裁罰部分，於法並無不合，此部分異議應予駁
    回。惟原處分裁處罰鍰 49500元之行政裁罰部分，有違行政
    罰法第26條第 2項之「一事不二罰」之規定，即難認為允當
    ，應認此部分之異議為有理由，由本院將原處分關於裁處罰
    鍰49500元部分撤銷，改諭知此部分不罰，以資適法。
據上論斷，應依道路交通案件處理辦法第19條、第20條前段之規
定，裁定如主文。
中    華    民    國    99    年    1     月    14    日
                  交通法庭      法  官  陳世博
上列正本證明與原本無異。
如對本裁定不服，應於送達後 5日內，向本院提出抗告狀（應抄
附繕本）。
中    華    民    國    99    年    1     月    15    日
                                書記官

司法院資訊處製作；財團法人民間司法改革基金會備份。
